【裁判字號】    98,易,1096
【裁判日期】    981127
【裁判案由】    竊盜
【裁判全文】
臺灣臺南地方法院刑事判決              98年度易字第1096號
公  訴  人  臺灣臺南地方法院檢察署檢察官
被      告  丙○○
            乙○○
上列被告等因竊盜案件，經檢察官提起公訴（九十八年度偵字第
九一三０號），本院判決如下：
    主  文
丙○○共同犯如附表所示之竊盜罪，各處如附表所示之刑，應執
行有期徒刑壹年，如易科罰金，以新台幣壹仟元折算壹日。
乙○○共同犯如附表所示之竊盜罪，各處如附表所示之刑，應執
行有期徒刑拾月，如易科罰金，以新台幣壹仟元折算壹日。緩刑
貳年。緩刑期內付保護管束。
    事  實
一、丙○○與乙○○為離異之夫妻，育有二子，現仍同居於臺南
    縣歸仁鄉○○○街一０五號處。丙○○與乙○○基於意圖為
    自己不法所有之竊盜犯意聯絡，以丙○○實際下手行竊，乙○○在旁把風之方式，先後於附表所示之時地，為附表所示
    之竊盜犯行。得手後，同至施寶棟經營之協成通訊社、王泳
    淇經營之易通通信行、葉莉莉經營之遠豪通信行等處，由乙○○出面將所竊得之行動電話售予施寶棟、王泳淇、葉莉莉
    及黃嘉祥等人（丙○○、乙○○竊盜時地、被害人、財物及
    販售所竊手機之日期、對價、對象等事項，均詳如附表所載
    ）。嗣為警於九十八年七月一日上午十一時四十分許，循線
    在丙○○與乙○○前開住處查獲。
二、案經台南市警察局第一分局報告台灣台南地方法院檢察署檢
    察官偵查後起訴。
    理  由
壹、證據能力之認定：
一、被告乙○○於本院審理時，雖稱其在警詢時遭警威脅，若不
    承認，要將其重判，並將其小孩送至孤兒院云云，其迫而為
    警詢筆錄之供述，故其警詢筆錄不具任意性而主張無證據能
    力云云。惟被告乙○○於製作警詢筆錄過程中，詢問員警之
    態度平和，並無威脅、利誘等不正行為，甚而製作筆錄之初
    ，承辦員警同意被告乙○○撥打電話聯絡其姊吳惠君，並應
    被告乙○○之要求，與吳惠君直接通話，且告知被告乙○○
    涉及竊盜案件，現正製作筆錄，隨後將移送予檢察官處，由
    檢察官發落等處理狀況，業經本院當庭勘驗被告乙○○之警
    詢錄音內容屬實（參見本院卷第三四頁至第五九頁所附勘驗
    筆錄），是被告乙○○所為其警詢證述非出於任意性云云之
    抗辯，尚難採認。
二、按被告以外之人於審判外之言詞或書面陳述，除法律有規定
    者外，不得作為證據，刑事訴訟法第一百五十九條第一項定
    有明文，查證人及同案被告乙○○於警詢之證述，係被告丙○○以外之人於審判外之陳述，且被告丙○○不同意作為證
    據，原則上不得作為認定被告丙○○犯罪之證據資料。另亦
    無證據得證前開證人於警詢中之陳述具有刑事訴訟法第一百
    五十九條之二所示「具有較可信之特別情況，且為證明犯罪
    事實存否所必要」之回復證據能力之外部情況要件，是前揭
    證人乙○○於警詢之證述，應不得採為認定被告丙○○犯罪
    事實之證據。
三、九十二年修正公布之刑事訴訟法改採以當事人進行為主之訴
    訟制度，檢察官代表國家偵查犯罪、實施公訴，基於當事人
    一方原告之地位，就被告犯罪事實及訴訟條件與據以認定證
    據能力等訴訟程序上之事實，固應善盡舉證責任。然因檢察
    官訊問證人、鑑定人等被告以外之人時，均能遵守法律規定
    而不致違法取供，並令具結，可信性極高，為兼顧理論與實
    務，乃於同法第一百五十九條之一明定檢察官於偵查程序取
    得被告以外之人所為陳述，除顯有不可信之情況者外，均有
    證據能力，得為證據。故被告等當事人、代理人、辯護人、
    輔佐人若主張其顯有不可信之情形者，本乎當事人主導證據
    調查原則，自應負舉證責任，否則，被告以外之人向檢察官
    所為之陳述，毋庸另為證明，即得作為認定被告犯罪之證據
    ，最高法院九十六年度台上字第五六八四號著有判決可資參
    照。查本案被告丙○○雖不同意證人即同案被告乙○○於偵
    查中經檢察官詢問時所為之證述為證據，但並未舉證證明證
    人乙○○於偵查中之證詞有何顯不可信之情形，且本院於審
    理時，業已傳喚證人即同案被告乙○○到庭應訊，以保障被
    告丙○○之對質詰問權，故證人乙○○於偵查中經檢察官詢
    問時所為之證詞應得採為認定事實之依據。
貳、實體犯罪事實之認定：
一、訊據被告丙○○、乙○○固坦承彼等二人共持附表所示手機
    ，推由被告乙○○於附表所示時地，將附表所示手機出售予
    附表所示之人等情，惟均矢口否認涉有共同竊盜罪嫌，辯稱
    ：該等手機均係由被告丙○○向一個綽號「阿忠」之人購買
    後轉售，並非彼等行竊所得云云。
二、經查：
  (一)被告丙○○、乙○○於附表所示時地，將附表所示手機出售
    予附表所示之人等情，業據被告丙○○、乙○○於本院審理
    時自承不諱，核與證人施寶棟、王泳淇、葉莉莉及黃嘉祥等
    人於警詢中之證述向被告乙○○收購手機情節相符，並有證
    人施寶棟、王泳淇、葉莉莉提出之收購中古手機帳冊（參見
    警卷第五九頁到第六九頁）各件在卷可稽，此部分事實應堪
    認定。另被告丙○○、乙○○所售如附表所示手機分別屬於
    證人即被害人庚○○、辛○○、黃婉貞、己○○、戊○○、
    丁○○等人於附表所示時地失竊之物等情，亦據前開被害人
    庚○○、辛○○、黃婉貞、己○○、戊○○、丁○○等人於
    警詢中證述明確，此部分事實亦堪認定。
  (二)被告乙○○經台南市警察局第一分局於九十八年七月一日上
    午十一時四十分許至其與被告丙○○位於臺南縣歸仁鄉○○○街一０五號住處執行搜索後，復經警帶回台南市警察局第
    一分局製作警詢筆錄，被告乙○○於警詢中供稱：確曾與同
    案被告丙○○至台南市成功大學籃球場、體育場等地竊取他
    人手機等財物並售予易通等通信行等語，業據本院勘驗被告
    乙○○之警詢錄音帶屬實（參見本院卷第三七頁背面、第三
    八頁背面、第四十一頁）；而被告乙○○於偵查中亦明確供
    稱：附表所示行動電話手機均係其與被告丙○○共同至成功
    大學光復校區之籃球場、運動場行竊而得等語（參見偵卷第
    七頁）。核與被害人庚○○、辛○○、黃婉貞、己○○、戊○○、丁○○等人於警詢均證稱彼等均係在成功大學運動場
    失竊等失竊地點、狀況相符，另參以前述附表所示本案被害
    人失竊之手機均係由被告乙○○持以販售予附表所示易通通
    信行等交易對象等情，堪認被告乙○○於警詢及偵查中所為
    前開自白，與事實相符，應得採信。另被告乙○○於偵查中
    復曾以證人身分具結後證稱：其與被告丙○○自九十七年十
    二月起，至九十八年五月間，至成大光復校區籃球場及運動
    場行竊；並結證稱：其負責把風，丙○○負責下手行竊，竊
    得手機、相機、手錶；所竊手機分別販售給易通、遠豪、協
    成通訊行及奇美電子公司外勞等語（參見偵卷第九頁），核
    與被告丙○○、乙○○在其住處為警查獲時，亦曾扣得相機
    、手錶等物（參見警卷第四三頁至第四七頁之搜索扣押筆錄
    目錄表），足見證人即同案被告乙○○前開證述被告丙○○
    與之共同行竊之證詞非無所據。復以證人即同案被告乙○○
    與丙○○原係夫妻關係，目前仍同居共同照顧二人所生之子
    女，並無仇隙，衡情當無設詞誣陷被告丙○○之理，證人即
    同案被告乙○○前開證詞應堪採認。從而，被告丙○○與乙○○二人共同為本案之竊盜犯行，應可認定。
  (三)被告乙○○於本院審理時雖翻異前供，與同案被告丙○○均
    辯稱：附表所示手機均係被告丙○○向一綽號「阿忠」之人
    所購，並非彼等行竊所得云云；另辯稱：警詢中之供述係因
    遭警脅迫所為之供述，與事實不符云云。惟觀被告乙○○於
    警詢中供述時，承辦員警並無脅迫情事，已如前述。且觀被
    告乙○○於警詢應訊陳述本案案情時，承辦員警係以提示通
    訊行之收購中古手機帳冊之方式一一詢問手機來源，而被告
    乙○○於回答時，亦明確陳述有部分手機為其與被告丙○○
    行竊所得，有部分則非，被告乙○○並詳細陳明其販售之手
    機中，亦有其父親所有之手機，另有其撿到之手機（參見本
    院卷第四二頁、第四三頁），足見被告乙○○於警詢中供述
    時，確係本於自由意識而就事實為陳述，始能清楚區分其竊
    盜犯行所得手機與合法管道取得手機之不同。況被告乙○○
    坦承竊盜犯行一一辨識本案相關手機後，承辦員警復另行詢
    問被告乙○○如何確定其所受手機均為竊盜所得，被告乙○○亦供稱：均係其等至成大籃球場，乘他人運動時，翻找運
    動者之衣服而得等語（參見本院卷第五一頁背面）；此外，
    承辦員警於被告乙○○坦承竊盜後，亦曾質疑被告乙○○如
    何證明係其與被告丙○○共同行竊，被告乙○○亟欲說明確
    係被告丙○○要其持所竊手機去通訊行犯行時，亦曾哭泣，
    並經承辦員警安慰等情（參見本院卷第五五頁）；凡此種種
    ，均足以證明被告乙○○於警詢中之自白確係本於自由意識
    ，且與事實相符。被告乙○○事後於本院審理時翻異前詞，
    否認竊盜犯行，並主張其於警詢中之供述係遭脅迫，與事實
    不符云云，顯係事後卸責之詞，不足採信。
  (四)被告丙○○於偵查及本院審理時，雖均迭次辯稱：本案之手
    機，均係其向綽號「阿忠」者購買，並非其與被告乙○○所
    竊云云。惟被告丙○○自承無法聯絡其所稱綽號「阿忠」之
    蔡進忠，而本院依被告丙○○所提供之資料兩度傳喚證人蔡
    進忠，亦因證人蔡進忠並未居住於住處而未到庭作證，難以
    查證被告丙○○前開辯詞是否屬實。況被告丙○○於本院審
    理時自承，其向綽號「阿忠」之人購買中古手機時，若手機
    尚屬堪用，會寫來源證明；若係損壞之手機，則因尚須修理
    ，故不會書寫來源證明等語（參見本院卷第九二頁背面）。
    然被告乙○○販售之本案六支手機，均屬堪用之行動電話，
    惟被告丙○○、乙○○於偵查中均未能提出相關之來源證明
    ，顯與其等自述之收購中古手機程序相違，此亦可反證本案
    之六支行動電話手機並非如被告丙○○、乙○○二人所辯，
    係向綽號「阿忠」之人收購而得云云。嗣於本院審理時，被
    告丙○○始提出附表編號二所示手機之「消費者舊機回收表
    」（參見本院卷第八一頁所附）為證。惟觀前開「消費者舊
    機回收表」之內容，其中姓名欄與聲明人簽章處所書寫之二
    「蔡德忠」與其他內容之筆跡顏色顯有不同，此亦經被告丙○○所自承，此「消費者舊機回收表」書寫方式、過程顯非
    無疑。況該「消費者舊機回收表」之「回收日期」處並非書
    寫實際回收之日期，而是書寫「過年前」，並由被告乙○○
    所書寫，業據被告乙○○於本院審理時自承在卷（參見本院
    卷第七七頁背面）。倘被告乙○○於像綽號「阿忠」者收購
    手機之際，即已記載，衡情當會記載購買當日之日期，應無
    記載「過年前」之含混模糊、無法確定實際日期之理。顯見
    前開日期處之記載，係被告乙○○臨訟應付所填寫，故該「
    消費者舊機回收表」之證據力薄弱，不足採為對被告丙○○
    、乙○○二人為有利之認定。
  (五)綜上所述，被告丙○○、乙○○共同竊盜犯行明確，堪以認
    定，應依法論科。
二、核被告丙○○、乙○○二人所為六次竊盜均係犯刑法第三百
    二十條第一項之竊盜罪。被告二人就本案六次竊盜犯行，具
    有犯意聯絡及行為分擔，俱為共同正犯。又被告二人所為六
    次竊盜犯行，犯意各別，行為互異，應予分論併罰。爰審酌
    被告二人犯罪動機、手段、所得、恣意竊取他人財物、犯罪
    後，被告丙○○始終否認犯行、被告乙○○於警詢及偵查中
    坦承犯行，嗣於本院審理時否認犯行之態度等一切情狀，分
    別量處如附表所示之刑，並諭知易科罰金之折算標準及定應
    執行刑，以資懲儆。又被告乙○○前未曾受有期徒刑以上刑
    之宣告，有台灣高等法院被告全國前案記錄表一份在卷可憑
    ，經此起訴審判之刑事程序，應知所警惕，信無再犯之虞，
    本院斟酌其於警詢及偵查中均坦承犯行，不無悔意，且其家
    庭狀況，尚有二子待人照顧，因認被告乙○○所宣告之刑以
    暫不執行為適當，併諭知緩刑二年，以勵自新。且為使被告
    乙○○於緩刑期內受充分之教化與輔導，預防其再度犯罪，
    而確實達成緩刑之目的，並宣告於緩刑期內併付保護管束。
據上論斷，應依刑事訴訟法第二百九十九條第一項前段，刑法第
二十八條、第三百二十條第一項、第四十一條第一項、第五十一
條第五款、第七十四條第一項第一款、第九十三條第一項，刑法
施行法第一條之一，判決如主文。
本案經檢察官甲○○到庭執行職務
中    華    民    國    98    年    11    月    27    日
                      刑事第十二庭
                          法    官 卓穎毓
以上正本證明與原本無異。
如不服本判決應於收受本判決後10日內向本院提出上訴書狀，並
應敘述具體理由。如未敘述上訴理由者，應於上訴期間屆滿後20
日內向本院補提理由書狀（均須按他造當事人之人數附繕本）「
切勿逕送上級法院」。
                          書記官 秦建華
中    華    民    國    98    年    11    月    27    日
附表：
┌──┬──────┬──────┬───┬───────┬────────┐
│編號│犯 罪 時 間 │ 犯 罪 地 點│被害人│竊取財物      │罪名與宣告刑    │
├──┼──────┼──────┼───┼───────┼────────┤
│  1 │98年1月12日 │成大光復校區│庚○○│小背袋1只、手 │丙○○、乙○○共│
│    │14時30分許  │成功湖附近  │      │機1支（序號：3│同竊盜，各處有期│
│    │            │            │      │00000000000000│徒刑參月，如易科│
│    │            │            │      │）、現金約3,00│罰金，均以新台幣│
│    │            │            │      │0元、皮包1只。│壹仟元折算壹日。│
│    │            │            │      │其中手機於98年│                │
│    │            │            │      │1月16日售與協 │                │
│    │            │            │      │成通訊社      │                │
├──┼──────┼──────┼───┼───────┼────────┤
│  2 │98年1月18日 │成大光復校區│辛○○│背包1只、手機 │丙○○、乙○○共│
│    │14時30分許  │成功湖附近  │      │1支（序號：352│同竊盜，各處有期│
│    │            │            │      │000000000000）│徒刑參月，如易科│
│    │            │            │      │、相機1台、相 │罰金，均以新台幣│
│    │            │            │      │機充電器1個、 │壹仟元折算壹日。│
│    │            │            │      │現金2,000餘元 │                │
│    │            │            │      │。其中手機於98│                │
│    │            │            │      │年1月21日售與 │                │
│    │            │            │      │易通通信行    │                │
├──┼──────┼──────┼───┼───────┼────────┤
│  3 │98年3月19日 │成大光復校區│黃婉貞│手提包1只、手 │丙○○、乙○○共│
│    │18時40分許  │運動場旁看台│      │機2支、現金400│同竊盜，各處有期│
│    │            │            │      │元、證件及提款│徒刑參月，如易科│
│    │            │            │      │卡。其中序號：│罰金，均以新台幣│
│    │            │            │      │00000000000000│壹仟元折算壹日。│
│    │            │            │      │6之手機於98年3│                │
│    │            │            │      │月27日售協成通│                │
│    │            │            │      │訊社          │                │
├──┼──────┼──────┼───┼───────┼────────┤
│  4 │98年3月19日 │成大光復校區│己○○│背包1只、手機 │丙○○、乙○○共│
│    │18時40分許  │運動場旁看台│      │1支（序號：351│同竊盜，各處有期│
│    │            │            │      │000000000000）│徒刑參月，如易科│
│    │            │            │      │、現金700元、 │罰金，均以新台幣│
│    │            │            │      │證件及提款卡。│壹仟元折算壹日。│
│    │            │            │      │其中手機於98年│                │
│    │            │            │      │3月21日售與黃 │                │
│    │            │            │      │嘉祥          │                │
├──┼──────┼──────┼───┼───────┼────────┤
│  5 │98年4月7日  │成大光復校區│戊○○│背包1只、手機 │丙○○、乙○○共│
│    │17時許      │運動場旁    │（實際│1支（序號：354│同竊盜，各處有期│
│    │            │            │為其兄│000000000000）│徒刑參月，如易科│
│    │            │            │黃啟佑│、現金2,000 餘│罰金，均以新台幣│
│    │            │            │持用）│元。其中手機於│壹仟元折算壹日。│
│    │            │            │      │98年4月10日售 │                │
│    │            │            │      │與遠豪通信行  │                │
├──┼──────┼──────┼───┼───────┼────────┤
│  6 │98年4月底   │成大光復校區│丁○○│鞋袋1只、手機 │丙○○、乙○○共│
│    │某日        │軍訓室走廊  │      │1支（序號：358│同竊盜，各處有期│
│    │            │            │      │000000000000）│徒刑參月，如易科│
│    │            │            │      │、工作證。其中│罰金，均以新台幣│
│    │            │            │      │手機於98年5月6│壹仟元折算壹日。│
│    │            │            │      │日售與易通通信│                │
│    │            │            │      │行            │                │
└──┴──────┴──────┴───┴───────┴────────┘
附錄法條：
中華民國刑法第320條
意圖為自己或第三人不法之所有，而竊取他人之動產者，為竊盜
罪，處5年以下有期徒刑、拘役或500元以下罰金。
意圖為自己或第三人不法之利益，而竊佔他人之不動產者，依前
項之規定處斷。
前二項之未遂犯罰之。


司法院資訊處製作；財團法人民間司法改革基金會備份。
